臺灣臺東地方法院民事判決　　　　　　　100年度再易字第1號
再審原告　邱寶玉
再審被告　林玉蘭
上列當事人間債務人異議之訴事件，再審原告對於民國100年6月
30日本院100年度簡上字第9號確定判決提起再審之訴，本院判決
如下：
    主      文
再審之訴駁回。
再審訴訟費用由再審原告負擔。
    事實及理由
壹、程序部分
    按再審之訴，應於30日之不變期間內提起，前項期間，自判
    決確定時起算；判決於送達前確定者，自送達時起算；其再
    審之理由發生或知悉在後者，均自知悉時起算，民事訴訟法
    （下稱同法）第500條第 1項、第2項定有明文。經查，本院
    99年度簡上字第 9號判決（下稱原確定判決）之判決正本，
    已於民國100年7月6日送達再審原告，而再審原告業於100年
    7 月19日提起本件再審之訴等情，此有本院送達證書及再審
    原告所提出民事再審之訴狀上本院收狀戳（見100年度簡上
    字第9號卷第80頁及本院卷第3頁）在卷可稽，未逾上揭法定
    30 日之不變期間，於法即無不合，先予敘明。
貳、實體部分
一、再審意旨略以：
  (一)原確定判決理由援引本院 98年度東簡字第281號及99年度簡
    上字第14號判決（下合稱另案兩判決）之判決理由，惟上述
    另案兩判決之主要證據係以再審原告於95年5月2日所發關山
    郵局第16號存證信函（下稱系爭存證信函）為證，而系爭存
    證信函內容係針對土地租金，並不涉及坐落臺東縣卑南鄉○
    ○段24地號、290地號、291地號土地上如附圖（指98年度東
    簡字第281號判決之附圖，見本院卷第 37頁）所示Ｆ部分面
    積91.23平方公尺及Ｇ部分面積6.63 平方公尺之建物（以下
    合稱系爭建物），原確定判決依另案兩判決理由將系爭存證
    信函所示之內容誤解為系爭建物租金，因另案兩判決所依據
    之系爭存證信函失所附麗，原確定判決亦同時失所附麗，就
    系爭存證信函原確定判決及上開兩判決均未讓再審原告有辯
    論機會，適用證據自屬可議，就此證據有漏未斟酌之情形。
  (二)原確定判決就再審原告所聲請傳喚證人陳玉蘭，未予傳喚，
    致再審原告未有辯論機會，原確定判決就足以影響於判決之
    重要證據漏未斟酌，顯有同法第497條規定之再審事由。
  (三)聲明：1.原確定判決廢棄；2.前項廢棄部分，確認再審原告
    就系爭建物有處分權存在。
二、按依第466條不得上訴於第三審法院之事件，除第496條規定
    外，其經第二審確定之判決，如就足影響於判決之重要證物
    ，漏未斟酌，或當事人有正當理由不到場，法院為一造辯論
    判決者，亦得提起再審之訴，同法第497條定有明文。又所
    謂之重要證物漏未斟酌者，係指足以影響判決基礎之重要證
    物，於前程序第二審言詞辯論終結前，已經存在並已為聲明
    之證據，而第二審並未認為不必要，竟忽略而未予調查，或
    雖調查而未就其調查之結果說明其取捨之理由，如已在確定
    判決理由中說明不為調查或取捨之理由，即屬已加斟酌，與
    漏未斟酌有間，不得據為本條所定之再審理由。次按，再審
    之訴顯無再審理由者，法院得不經言詞辯論，逕以判決駁回
    ，同法第502第2項亦定有明文；所謂顯無再審理由，係指針
    對再審原告所主張之再審原因，無須另經調查辯論，即可判
    定其不足以動搖原確定判決所為判斷結果而言。
三、再審原告雖以原確定判決理由援引另案兩判決之判決理由，
    又另案兩判決之主要證據係以系爭存證信函為證，然系爭存
    證信函係指土地之租金，另案兩判決及原確定判決卻誤解為
    系爭建物租金，就此適用證據自屬可議，有證據漏未斟酌之
    情形云云。然查，另案兩判決即再審被告（即原告）起訴請
    求再審原告（即被告）遷讓房屋事件，就系爭建物是否為兩
    造間租賃契約之範圍？系爭建物再審原告是否為所有權人？
    及再審被告請求再審原告騰空交還系爭建物有無理由？列為
    該事件重要爭點，並由兩造辯論後，為再審被告勝訴之判決
    （即系爭建物為兩造租賃契約之租賃標的，再審原告非系爭
    建物之所有權人，再審原告應將系爭建物騰空交還予再審被
    告）；又原確定判決（即再審原告所提起之債務人異議之訴
    事件）有援引另案兩判決理由中之判斷，認以再審原告不得
    在該事件再另為主張其係購買取得系爭建物之事實上處分權
    而非租賃之相反主張，而為再審原告之敗訴判決；另就再審
    意旨所指之系爭存證信函，僅係再審被告在請求遷讓房屋事
    件起訴主張時提及再審原告有以該函片面調降租金（見98年
    度東簡字第281號判決第 2頁及99年度簡上字第14號判決第2
    頁，即本院卷第26面反面及33頁反面），無論原確定判決或
    另案兩判決之判決理由均未將系爭存證信函援引為證據等情
    ，均經本院調閱另案兩判決正本（見本院卷第26頁至第37頁
    ）審閱無訛，是再審意旨此部指摘另案兩判決理由將系爭存
    證信函作為證據及與原確定判決均誤認其意旨云云，均顯有
    誤會。又原確定判決及其第一審（即 99年度東簡字第134號
    判決，與原確定判決以下合稱系爭債務人異議之訴事件），
    審理過程中均未見兩造有提出系爭存證信函為證或聲明請求
    調查，此亦經本院審閱系爭債務人異議之訴事件卷宗無誤，
    是原審原告泛言指稱原確定判決有證據漏未斟酌之情形，顯
    屬無據，洵無可取。
四、又本件再審原告固以原確定判決就其於該審所聲請傳喚之證
    人陳玉蘭，未予傳喚，致再審原告未有辯論機會，原確定判
    決就足以影響於判決之重要證據漏未斟酌即為其敗訴判決云
    云。惟查，原確定判決就再審原告「就系爭建物有無事實上
    處分權存在？」之爭點，已於其理由欄3.及4.分別述明「本
    院 98年度東簡字第281號第一審判決及99年度簡上字第14號
    第二審判決，均已審酌上訴人（即再審原告）關於其購買取
    得系爭建物之抗辯，本院99年度簡上字第14號第二審判決復
    又詳載陳玉蘭證詞不足採信之理由（見本院99年度簡上字第
    14號第二審判決書第6頁至第7頁），自難認為陳玉蘭之證詞
    為新訴訟資料且足以推翻原判斷」及「上訴人聲請通知陳玉
    蘭到庭作證之事項復與第一審之待證事實相同（見本院卷《
    即原確定判決卷》第25頁），亦難認有重複調查之必要；況
    且，陳玉蘭於99年9月2日到庭乃係接受原審法官詢問而作證
    （見原審卷《即99年度東簡字第134號卷》第46頁至第47 頁
    ），此與上訴人對於審判長詢問事項是否答非所問無涉，當
    難據以認定具有重複通知陳玉蘭作證之必要」（見原確定判
    決第 5頁，影本見本院卷第14頁），則證人陳玉蘭既已於原
    確定判決第一審程序經傳喚到庭為證，且再審原告於第二審
    聲請再為傳喚其待證事實與第一審之待證事實相同，原確定
    判決業已敘明無重複調查必要之理由，顯見原確定判決並未
    忽略而未予調查，亦已就其調查之結果說明其取捨之理由，
    難謂有所謂漏未斟酌情事。何況原確定判決於其判決理由欄
    六、復加敘明「本件事證已臻明確，兩造其餘攻擊防禦方法
    及所舉未經援用之證據，經本院斟酌後，認為均不足以影響
    本判決之結果，爰不一一論駁，併此敘明」等語（見原確定
    判決第 6頁，影本見本院卷第15頁），是原確定判決並無就
    影響於判決之重要證物，有漏未斟酌之情形，核與同法第49
    7條所定之再審事由不符。從而，揆諸上揭二、之規定及說
    明，再審原告此部再審主張難認有據，洵非可採。
五、綜上所述，原確定判決並無同法第497條規定「就足影響於
    判決之重要證物，漏未斟酌」之再審事由存在，再審原告提
    起本件再審之訴，顯無理由，爰依同法第502條第 2項規定，
    不經言詞辯論，逕以判決駁回之。
六、據上論結，本件再審之訴為無理由。依民事訴訟法第502 條
    第2項、第505條、第78條，判決如主文。
中    華    民    國   100    年    9     月    30    日
                  民事第一庭   審判長法  官  范乃中
                                     法  官  莊尚洋
                                     法  官  楊憶忠
以上正本係照原本作成。
本判決不得上訴。
中    華    民    國   100    年    10    月    3     日
                                     書記官  林建成